臺灣臺北地方法院民事判決
原　　　告　甲○○○
訴訟代理人　許樹欣律師
複　代理人　黃文祥律師
被　　　告　乙○○
上列當事人間侵權行為損害賠償事件，經本院刑事庭於中華民國
95年5 月3 日以94年度交附民字第154 號裁定移送審理，本院於
中華民國96年3 月22日言詞辯論終結，判決如下：
    主  文
被告應給付原告新台幣伍拾壹萬貳仟壹佰壹拾捌元，及自九十四
年十一月二十五日起至清償日止，按週年利率百分之五計算之利
息。
原告其餘之訴駁回。
訴訟費用由被告負擔五分之一，餘由原告負擔。
本判決第一項於原告以新台幣壹拾萬元供擔保後，得假執行。
原告其餘假執行之聲請駁回。
    事實及理由
一、程序方面事項：
(一)按訴狀送達後，原告不得將原訴變更或追加他訴，但減縮應
    受判決事項之聲明者，不在此限，民事訴訟法第255 第1項
    第3 款定有明文。查原告於民國94年11月16日提起刑事附帶
    民事訴訟時，原係請求被告給付新台幣（下同）3,500,000
    元及自起訴狀繕本送達之翌日起至清償日止，按週年利率5
    ％計算之利息；嗣於95年11月16日本院審理時，原告雖變更
    其聲明而請求被告給付3,468,000 元及自起訴狀繕本送達之
    翌日起至清償日止，按週年利率5 ％計算之利息，惟其所為
    訴之變更，核屬減縮應受判決事項之聲明，揆諸首揭規定，
    本院自應予以准許。
(二)本件被告未於言詞辯論期間到場，核無民事訴訟法第386 條
    所列各款情形，爰依原告之聲請，由其一造辯論而為判決。
二、原告主張及聲明：
(一)被告為計程車司機，平日以駕駛營業用小客車載送乘客為業
    ，係從事駕駛業務之人，其於94年5 月2 日凌晨零時許，駕
    駛車牌號碼473-NB號營業用小客車，沿台北市區由北
    往南方向行駛，行經台北市○○路與虎林街89巷北側行人穿
    越道前，本應注意汽車行駛時，駕駛人應隨時注意車前狀況
    ，並採取必要之安全措施，及汽車行近行人穿越道前，應減
    速慢行，遇有行人穿越時，無論有無交通警察指揮或號誌指
    示，均應讓行人先行通過，而依當時天候晴朗，夜間有照明
    設備，視距良好，路面無缺陷、無障礙物等外界客觀情狀，
    並無不能注意之情事，竟疏未注意於前揭路段行人穿越道上
    適有原告穿越松山路之車前狀況，且未禮讓原告優先通行，
    致其營業小客車前車牌、保險桿及引擎蓋前端撞及原告，致
    原告受有骨盆及薦椎不穩定性骨折、頭部外傷合併腦震盪傷
    、顏面多處挫擦傷及撕裂傷、四肢多處挫擦傷及因懷孕8 週
    而接受人工流產等傷害，原告乃提起刑事告訴，經鈞院判處
    被告過失傷害罪確定，而原告因系爭車禍受有身體傷害、減
    少勞動能力及其他非財產上等損害，爰依民法第184 條第1
    項前段、第2 項、第191 條之2 、第193 條第1 項、第195
    第1 項條等規定，請求被告負損害賠償責任。
(二)原告受有如下之損害：
  1.醫療支出部分：原告因車禍受傷至今，醫藥費支出共計
    6,692 元。另原告因本次車禍需購買便盆、看護墊及紗布、
    膠帶等器具，亦屬醫療所必需支出，共計2,954 元。
  2.喪失勞動能力部分：原告自94年5 月2 日遭被告撞擊後，即
    住院並進行骨盆外鋼釘固定手術，致無法從事任何工作，顯
    已喪失勞動能力。原告雖為越南籍人士，然因業與設籍於中
    華民國之國民康鉦蔚結婚，且亦取得居留權，故依據就業服
    務法第48條第1 項但書及第51條第1 項第3 款之規定，原告
    在中華民國境內從事工作無須申請許可，且從事工作之項目
    亦不受限制，故原告所具高之勞動能力應與本國國民相同，
    原告所喪失之勞動能力以當時行政院勞工委員會所公佈之勞
    工最低基本工資每個月15,840元之薪資予以計算，請求3 個
    月又9日之損失，總計52,272元。
  3.增加生活上需要之費用：原告因本次車禍因傷及薦椎及腰椎
    骨折，並住院進行骨盆外固定鋼釘手術而無法行動，期間自
    94年5 月2 日起共有25天須由他人24小時看護，均由原告之
    配偶於原告手術期間24小時看護原告，自應比照看護工之情
    形，請求被告給付費用。依目前醫院24小時之看護工費用約
    為2,000 元，故被告應給付看護工費用共計50,000元。此外
    ，原告於拆除手術鋼釘後，依據醫師之指示須定期回院複診
    ，是原告因定期回院複診所支出如附表二所示之交通停車費
    用，亦得向被告請求，共計1,015 元。
  4.非財產損害賠償部分：原告於93年間結婚，夫妻兩人婚姻生
    活美滿，且原告於事故發生前原已懷胎2 月，竟因此事故致
    流產，之後雖仍可懷孕生產，但早期流產及懷孕引起相關併
    發症之機率可能稍高，原告所接受骨盆鋼釘手術極為疼痛，
    使原告身心遭受嚴重折磨打擊，故原告為此請求3,355,067
    元之精神慰撫金。
(三)原告之聲明：
  1.被告應給付原告3,468,000 元，及自起訴狀繕本送達翌日起
    ，至清償日止，按週年利率5 ％計算之利息。
  2.原告願供擔保，請准宣告假執行。
三、本件被告未於言詞辯論期日到場，亦未提出書狀作何聲明或
    陳述。
四、本院得心證之理由：
(一)按汽車行駛時，駕駛人應隨時注意車前狀況，並採取必要之
    安全措施；汽車行近行人穿越道前，應減速慢行，遇有行人
    穿越時，無論有無交通警察指揮或號誌指示，均應讓行人先
    行通過，道路交通安全規則第94條第3 項及第103 條分別定
    有明文。經查，被告為計程車司機，平日以駕駛營業用小客
    車載送乘客為業，係從事駕駛業務之人，其於94年5 月2日
    凌晨零時許，駕駛車牌號碼473-NB號營業用小客車，沿台北
    市區由北往南方向行駛，行經台北市○○路與虎林街
    89巷北側行人穿越道前，本應注意汽車行駛時，駕駛人應隨
    時注意車前狀況，並採取必要之安全措施，及汽車行近行人
    穿越道前，應減速慢行，遇有行人穿越時，無論有無交通警
    察指揮或號誌指示，均應讓行人先行通過，而依當時天候晴
    朗，夜間有照明設備，視距良好，路面無缺陷、無障礙物等
    外界客觀情狀，並無不能注意之情事，竟疏未注意於前揭路
    段行人穿越道上適有原告穿越松山路之車前狀況，且未禮讓
    原告優先通行，致其營業小客車前車牌、保險桿及引擎蓋前
    端撞及原告，致原告受有骨盆及薦椎不穩定性骨折、頭部外
    傷合併腦震盪傷、顏面多處挫擦傷及撕裂傷、四肢多處挫擦
    傷及因懷孕八週而接受人工流產等傷害；而被告前揭業務過
    失傷害行為，業經本院刑事庭以94年度交易字第557 號判處
    有期徒期5 月，如易科罰金，以300 元折算1 日確定在案等
    情，業據本院依職權調閱本院94年度交易字第557 號刑事卷
    宗、台灣台北地方法院檢察署94年度偵字第16201 號偵查卷
    宗查明屬實，堪信為真實。則參之首揭說明，被告駕車業已
    違反道路交通安全規則，故其就本件事故之發生容有過失即
    明。
(二)按因故意或過失，不法侵害他人之權利者，負損害賠償責任
    ；不法侵害他人之身體或健康者，對於被害人因此喪失或減
    少勞動能力，或增加生活上之需要時，應負損害賠償責任；
    又不法侵害他人身體、健康者，被害人雖非財產上之損害，
    亦得請求賠償相當之金額。民法第184 條第1 項前段、第
    193 條第1 項、第195 條第1 項前段分別定有明文。惟當事
    人主張有利於己之事實者，就其事實有舉證之責任，民事訴
    訟法第277 條定有明文，故原告應就本件事故其所受損害負
    舉證責任。茲就原告請求之各項費用，是否應予准許，分述
    如下：
  1.醫療支出部分：
    按全民健康保險法第82條規定：「保險對象因發生保險事故
    ，而對第三人有損害賠償請求權者，本保險之保險人於提供
    醫療給付後，得依下列規定，代位行使損害賠償請求權：一
    、汽車交通事故：向強制汽車責任保險保險人請求。」從而
    全民健康保險之被保險人因汽車交通事故，經全民健康保險
    提供醫療給付者，全民健康保險之保險人自得向強制汽車責
    任保險之保險人代位請求該項給付。而依強制汽車責任保險
    法第32條規定，保險人給付金額範圍內，視為被保險人損害
    賠償金額之一部分；保險人受賠償請求時，得扣除之。是全
    民健康保險保險人得對汽車強制責任險保險人請求之範圍內
    ，全民健康保險之被保險人對於加害人之損害賠償請求權亦
    因而喪失，應由全民健康保險之保險人代位向強制汽車責任
    險之保險人請求之。故原告提出醫療費收據中屬全民健康保
    險局提供之醫療給付應予扣除。經查，原告主張其因本件事
    故支出醫療費用，業據其提出如附表一編號1 至編號5 之醫
    療費用收據影本5 紙為證。合計上開5 紙醫療費用收據上所
    載原告實際支出之金額共計6,692 元，核均屬醫療上之必要
    費用，應為准許。
  2.增加生活上之需要部分：
    (1)按因親屬受傷，而由親屬代為照顧被害人之起居，固係基
      於親情，但親屬看護所付出之勞力，並非不能評價為金錢
      ，只因兩者身份關係密切而免除支付義務，此種親屬基於
      身份關係之恩惠，自不能加惠於加害人。故由親屬看護時
      ，雖無現實看護費之支付，但應衡量及比照僱用職業護士
      看護情形，認被害人受有相當於看護費之損害，得向加害
      人請求賠償，較符公平正義原則（最高法院88年度台上字
      第1827號判決參照）。本件原告主張其於受傷之後需全日
      照護（24小時），直到原告拆除傷部之鋼釘、可以自行行
      走，皆由其夫照護，自94年5 月2 日起計達25天之久，此
      屬親屬看護，仍得向加害人請求賠償，以每日2,000 元計
      算，合計請求被告賠償50,000元等語，業據其提出看護費
      用收費標準表影本1 份為證（見本院卷第35頁）。而經本
      院向國防醫學院三軍總醫院函詢原告因本件事故受傷是否
      需請看護及看護之費用等節，該院函覆稱：原告之傷勢有
      請看護之必要，需全日照護總計25日，依三軍總醫院與看
      護服務社簽訂之費用，全日班（24小時）為2,000 元等語
      ，此有該院95年10月3 日集逵字第0950016451號函1 份附
      卷可考（見本院卷第48頁）。是原告請求看護費用共25日
      總計50,000元，尚稱允當，應予准許。
    (2)另原告主張其因本件車禍而需購買便盆、看護墊、紗布、
      膠帶等器具等語，亦據其提出如附表一編號6 至編號18之
      發票為證。除編號7 之「典雅堅襪」難認係因本件車禍所
      支出之必要費用，應予扣除外，其餘發票所載項目之金額
      合計2,894 元，核均屬必要之支出，應予准許。
    (3)至原告另主張其依醫師指示仍須定期回院複診，因複診所
      支出之交通停車費用共1,015 元，亦請求被告賠償等語，
      固據其提出診斷證明書（本院卷第29頁）及如附表二所示
      之停車發票為證。惟原告所提出如附表二之停車發票與附
      表一原告所提出之醫療收據相互勾稽，除附表二編號13
      至編號15之停車日期與附表一編號1 、編號2 及編號5 之
      收據日期相符，而可認定係因醫療目的所支出之停車費用
      外，其餘部分尚難僅憑原告所提之停車發票，遽認與本件
      事故相關，自非在原告得請求之列。是原告就停車費用得
      請求之金額為260 元，超過自部分之請求，尚難允准。
  3.減少勞動能力部分：
    (1)按身體或健康受侵害，而減少勞動能力者，其減少及殘存
      勞動能力之價值．應以其能力在通常情形下可能取得之收
      入為標準（最高法院61年台上字第1987號判例參照）。被
      害人因身體健康被侵害而喪失勞動能力所受之損害，其金
      額應就被害人受侵害前之身體健康狀態、教育程度、專門
      技能、社會經驗等方面酌定之，不能以一時一地之工作收
      入為準（最高法院63年台上字第1394號判例參照）。故所
      謂勞動能力，指就該個人之條件，於通常情況下可經由提
      供勞務，獲取收益之能力。
    (2)經查，本件原告為越南籍人士，72年3 月23日生，業與設
      籍於我國之國民康鉦蔚結婚，且亦取得居留權，依法可於
      我國自由從事工作等情，有原告提出之居留證影本1 件在
      卷可憑（見本院卷第31頁）。且證人康鉦蔚亦於本院審理
      時到庭證稱：「…94年的時候，原告是在我的麵攤幫忙，
      月薪每個月20,000元。95年的時候，原告是在麵包店上班
      ，月薪每個月18,000元。…（原告車禍之後，休息多久沒
      有工作？）到95年的10月才去麵包店工作。」等語（見本
      院卷第64頁背面之言詞辯論筆錄）；是原告於本件車禍發
      生時正值青壯年，且有勞動能力甚明。再參之前揭國防醫
      學院三軍總醫院函覆稱：「…其（指原告）傷勢會影響勞
      動力，約在傷後6 個月可生活自理，約在傷後8 個月可恢
      復一般勞能力。」等語（見本院卷第48頁），而原告以本
      件車禍發生時行政院勞工委員會所公佈之勞工最低基本工
      資即每個月15,840元為計算基準，請求3 個月又9 日之無
      法工作之損害即52, 272 元，應屬有據。
  4.慰撫金部分：
    按不法侵害他人之人格權，被害人受有非財產上損害，請求
    加害人賠償相當金額之慰撫金時，法院對於慰撫金之量定，
    應斟酌實際加害情形所造成之影響、被害人痛苦之程度、兩
    造之身分、地位、經濟情形及其他各種狀況，以核定相當之
    數額（最高法院47年台上字第1221號、51年台上字第223 號
    判例可資參照）。本院審酌原告為72年3 月23日生，在名下
    無動產及不動產，因本件車禍受有骨盆及薦椎不穩定性骨折
    、頭部外傷合併腦震盪傷、顏面多處挫擦傷及撕裂傷、四肢
    多處挫擦傷及因懷孕8 週而接受人工流產等傷勢，身心受到
    創傷非小，被告係43年12月24日生，學歷為國小畢業，以計
    程車司機為業（此有調查筆錄附於台灣台北地方法院檢察署
    94年偵字第16201 號偵查卷宗第8 頁可稽）等一切情狀，認
    原告請求慰撫金3,355, 067元尚屬過高，應核減為400,000
    元，方屬公允，逾此範圍之請求，不應准許。
(三)按給付無確定期限者，債務人於債權人得請求給付時，經其
    催告而未為給付，自受催告時起，負遲延責任；其經債權人
    起訴而送達訴狀，或依督促程序送達支付命令，或為其他相
    類之行為者，與催告有同一之效力；又遲延之債務，以支付
    金錢為標的者，債權人得請求依法定利率計算之遲延利息；
    應付利息之債務，其利率未經約定，亦無法律可據者，週年
    利率為5 ％，民法第229 條第2 項、第233 條第1 項前段、
    第203 條分別定有明文。又按以身體被傷害而請求金錢賠償
    者，固不得依民法第213 條第2 項請求就該金錢加給利息，
    惟侵權行為人支付該金錢遲延時，被害人非不得依民法第
    233 條第1 項規定請求法定利息（最高法院70年台上字第
    689 號判例參照）。綜上所述，原告依侵權行為損害賠償之
    法則請求被告給付512,118 元（計算式：6,692 ＋50,000＋
    2,894 ＋260＋52, 272 ＋400,000 ＝512,118） 及自起訴
    狀繕本送達翌日即94年11月25日起，至清償日止，按週年利
    率5 ％計算之利息，核無不合，應予准許，至其逾此部分之
    請求，則為無理由，應予駁回。
五、假執行之宣告：
    原告陳明願供擔保，聲請宣告假執行，經核其勝訴部份，合
    於法律之規定，爰酌定相當之擔保金額宣告之；其餘假執行
    之聲請，因訴之駁回而失所依附，不予准許。
六、因本案事證已臻明確，兩造其餘主張陳述及所提之證據，均
    毋庸再予審酌，附此敘明。
七、訴訟費用負擔之依據：民事訴訟法第79條。
中　　華　　民　　國　　96　　年　　 4　　月　　10　　日
                              民事第二庭法  官    黃蓓蓓
以上正本係照原本作成。
如對本判決上訴，須於判決送達後20日內向本院提出上訴狀。
中　　華　　民　　國　　96　　年　　 4　　月　　10　　日
                                     法院書記官   劉碧輝                                                                                                                   E
附表一：醫療費用支出及增加生活上之需要：
┌──┬──────┬──────────┬──────────────┬───────────────┐
│編號│日期        │金額（單位：新臺幣）│憑據                        │備註                          │
├──┼──────┼──────────┼──────────────┼───────────────┤
│一  │95年4 月4日 │480                 │三軍總醫院醫療費用收據      │見本院卷第19頁                │
├──┼──────┼──────────┼──────────────┼───────────────┤
│二  │95年5月2日  │460                 │三軍總醫院醫療費用收據      │見本院卷第19頁                │
├──┼──────┼──────────┼──────────────┼───────────────┤
│三  │95年5 月13日│4883                │三軍總醫院收據              │見本院卷第20頁                │
├──┼──────┼──────────┼──────────────┼───────────────┤
│四  │95年5 月16日│389                 │三軍總醫院醫療費用收據      │見本院卷第21頁                │
├──┼──────┼──────────┼──────────────┼───────────────┤
│五  │95年6月6日  │480                 │三軍總醫院醫療費用收據      │見本院卷第21頁                │
├──┼──────┼──────────┼──────────────┼───────────────┤
│六  │94年5月6日  │89                  │統一發票                    │見本院卷第22頁                │
├──┼──────┼──────────┼──────────────┼───────────────┤
│七  │94年5月6日  │60                  │統一發票                    │見本院卷第22頁                │
├──┼──────┼──────────┼──────────────┼───────────────┤
│八  │94年5月5日  │114                 │統一發票                    │見本院卷第22頁                │
├──┼──────┼──────────┼──────────────┼───────────────┤
│九  │94年5月7日  │155                 │統一發票                    │見本院卷第23頁                │
├──┼──────┼──────────┼──────────────┼───────────────┤
│十  │94年5月7日  │155                 │統一發票                    │見本院卷第23頁                │
├──┼──────┼──────────┼──────────────┼───────────────┤
│十一│94年5月6日  │199                 │統一發票                    │見本院卷第23頁                │
├──┼──────┼──────────┼──────────────┼───────────────┤
│十二│94年5月20日 │89                  │統一發票                    │見本院卷第24頁                │
├──┼──────┼──────────┼──────────────┼───────────────┤
│十三│94年5月18日 │129                 │統一發票                    │見本院卷第24頁                │
├──┼──────┼──────────┼──────────────┼───────────────┤
│十四│94年5月17日 │65                  │統一發票                    │見本院卷第24頁                │
├──┼──────┼──────────┼──────────────┼───────────────┤
│十五│94年6月8日  │1571                │統一發票                    │見本院卷第25頁                │
├──┼──────┼──────────┼──────────────┼───────────────┤
│十六│94年6月14日 │150                 │統一發票                    │見本院卷第25頁                │
├──┼──────┼──────────┼──────────────┼───────────────┤
│十七│94年7月5日  │49                  │統一發票                    │見本院卷第26頁                │
├──┼──────┼──────────┼──────────────┼───────────────┤
│十八│94年5月26日 │129                 │統一發票                    │見本院卷第26頁                │
└──┴──────┴──────────┴──────────────┴───────────────┘
附表二：交通停車費用：
┌──┬──────┬──────────┬────────┬────────┐
│編號│日期        │金額（單位：新臺幣）│憑證            │備註            │
├──┼──────┼──────────┼────────┼────────┤
│一  │94年7月5日  │75                  │統一發票        │見本院卷第36 頁 │
├──┼──────┼──────────┼────────┼────────┤
│二  │94年6月28日 │45                  │統一發票        │見本院卷第36 頁 │
├──┼──────┼──────────┼────────┼────────┤
│三  │94年6月21日 │60                  │統一發票        │見本院卷第36 頁 │
├──┼──────┼──────────┼────────┼────────┤
│四  │94年8月2日  │45                  │統一發票        │見本院卷第37 頁 │
├──┼──────┼──────────┼────────┼────────┤
│五  │94年7月26日 │45                  │統一發票        │見本院卷第37 頁 │
├──┼──────┼──────────┼────────┼────────┤
│六  │94年7月12日 │115                 │統一發票        │見本院卷第37 頁 │
├──┼──────┼──────────┼────────┼────────┤
│七  │94年10月11日│60                  │統一發票        │見本院卷第38 頁 │
├──┼──────┼──────────┼────────┼────────┤
│八  │94年9月13日 │45                  │統一發票        │見本院卷第38 頁 │
├──┼──────┼──────────┼────────┼────────┤
│九  │94年8月16日 │45                  │統一發票        │見本院卷第38 頁 │
├──┼──────┼──────────┼────────┼────────┤
│十  │94年12月6日 │60                  │統一發票        │見本院卷第39 頁 │
├──┼──────┼──────────┼────────┼────────┤
│十一│95年1月3日  │100                 │統一發票        │見本院卷第39 頁 │
├──┼──────┼──────────┼────────┼────────┤
│十二│95年2月7日  │60                  │統一發票        │見本院卷第39 頁 │
├──┼──────┼──────────┼────────┼────────┤
│十三│95年6月6日  │80                  │統一發票        │見本院卷第40 頁 │
├──┼──────┼──────────┼────────┼────────┤
│十四│95年5月2日  │80                  │統一發票        │見本院卷第40 頁 │
├──┼──────┼──────────┼────────┼────────┤
│十五│95年4月4日  │100                 │統一發票        │見本院卷第40 頁 │
└──┴──────┴──────────┴────────┴────────┘
